最高法院刑事判決　　　　　　　　　 110年度台上字第5459號
上　訴　人　林昀左 
上列上訴人因違反毒品危害防制條例案件，不服臺灣高等法院臺
中分院中華民國110年5月5日第二審判決（110 年度上訴字第654
號，起訴案號：臺灣臺中地方檢察署109年度偵字第23084號），
提起上訴，本院判決如下：
    主  文
上訴駁回。
    理  由
一、按刑事訴訟法第377 條規定，上訴於第三審法院，非以判決
    違背法令為理由，不得為之。是提起第三審上訴，應以原判
    決違背法令為理由，係屬法定要件。如果上訴理由書狀並未
    依據卷內訴訟資料，具體指摘原判決不適用何種法則或如何
    適用不當，或所指摘原判決違法情事，顯與法律規定得為第
    三審上訴理由之違法情形，不相適合時，均應認其上訴為違
    背法律上之程式，予以駁回。
二、本件原判決維持第一審均從一重論處上訴人林昀左販賣第三
    級毒品及販賣第三級毒品未遂各1罪刑 （另分別想像競合犯
    販賣第四級毒品罪，及販賣第四級毒品未遂罪）之判決，駁
    回上訴人在第二審之上訴，已載敘所憑之證據及憑以認定之
    理由。所為論斷，核無悖於論理法則與經驗法則，且有卷內
    證據資料可資覆按。
三、按司法院釋字第775號解釋意旨，謂刑法第47條第1項累犯加
    重本刑之規定，係基於累犯者有其特別惡性及對刑罰反應力
    薄弱等立法理由，惟不問情節一律加重最低本刑，致生罪刑
    不相當或違反比例原則之情形時，法院就該個案應依上開解
    釋意旨裁量是否加重最低本刑。此與刑之量定，同為法院依
    職權裁量之事項，與被告前後所犯各罪類型暨罪名是否相同
    或罪質是否相當，並無必然之關聯，若其裁量結果合於上開
    累犯加重其刑之要件及前揭司法院解釋意旨，且無罪刑不相
    當或違反比例原則之情事，自難指為違法。再刑法第59條規
    定之酌量減輕其刑，必須犯罪另有特殊之原因與環境，在客
    觀上足以引起一般同情，認為即使予以宣告法定最低度刑，
    猶嫌過重者，始有其適用，此亦屬法院得自由裁量之事項，
    苟無濫用裁量權或裁量明顯不當情形，自不得執法院未予此
    項寬典，即指為違法。查原判決已說明：上訴人前因違反毒
    品危害防制條例（下稱毒品條例）案件，經判處有期徒刑 3
    月，執行完畢後，5年內故意再犯本案有期徒刑以上之2罪，
    均為累犯，乃依司法院釋字第775 號解釋意旨，衡酌其上開
    前案係易服社會勞動改易科罰金執行完畢，而本案係前案執
    行完畢將近5 年以內所犯、其前後所犯之罪質雖非完全相同
    ，但均為故意犯罪，顯見其未記取前案教訓，對刑罰之反應
    力薄弱，又上訴人本案所犯均依毒品條例第17條第2 項或刑
    法第25條第2 項未遂犯等規定，減輕、遞減其刑，皆無未處
    以法定最低度刑，即有違罪刑相當原則之情形，縱加重法定
    最低本刑，亦無過苛，爰均依刑法第47條第1 項規定加重其
    刑；再上訴人販賣第三級毒品既遂、未遂犯行，俱對社會治
    安、國民健康產生相當影響，而綜合其各犯罪情節、犯後態
    度等一切情狀，認上訴人本案所為，均無足堪憫恕而縱予宣
    告依前開減輕、遞減後最低度刑猶嫌過重之情形，自無依刑
    法第59條酌減其刑之餘地等旨，核其論斷及刑罰之裁量，尚
    無違法或不當，自不得任意指為違法。
四、上訴意旨猶謂；伊前案所犯為持有毒品罪，與本案罪質不同
    ，況距前案執行完畢已約4年3月，足見非甫執行完畢後即緊
    接再犯；又伊為警查獲後，即供出毒品上游，並配合警方查
    緝，雖因警方查緝費時未能及時查獲上游共犯，而無從依毒
    品條例第17條第1 項規定減免其刑，但非可即認伊具有特別
    惡性及對刑罰反應力薄弱。原判決徒以伊前案與本案，均為
    故意犯罪，即認伊未記取教訓，對刑罰反應力薄弱，縱加重
    最低法定刑，亦無過苛，而依累犯規定加重其刑，顯違司法
    院釋字第775號解釋意旨。再者伊本案販賣對象僅有1人、只
    販賣2 次，所販賣毒品之數量及金額均不高，目的在賺取量
    差以供己施用，絕非盤商，犯罪情節及所生危害，應屬輕微
    ，且犯後坦認犯行並配合供出上游，伊係因疫情致工作停擺
    ，一時失慮而沾染毒品，今已痛改前非，戒除毒品誘惑，應
    有刑法第59條之適用，原審未予詳酌，判決自有不當云云，
    係對原審量刑職權之合法行使，徒憑己見漫事指摘，難認已
    符合首揭法定之上訴要件。
五、綜上，應認本件上訴違背法律上之程式，予以駁回。
據上論結，應依刑事訴訟法第395條前段，判決如主文。
中    華    民    國   110    年    9     月    29    日
                  刑事第五庭審判長法  官  吳  信  銘  
                                  法  官  梁  宏  哲  
                                  法  官  沈  揚  仁  
                                  法  官  蔡  廣  昇  
                                  法  官  何  菁  莪  
本件正本證明與原本無異
                                  書記官
中    華    民    國   110    年    10    月    12    日